【裁判字號】    96,訴,2638
【裁判日期】    970414
【裁判案由】    侵權行為損害賠償
【裁判全文】
臺灣板橋地方法院民事判決              96年度訴字第2638號
原      告  新勝科技股份有限公司
法定代理人  甲○○
原      告  鴻崎有限公司
法定代理人  乙○○
        共同送達代收人  丁○○.
共      同
訴訟代理人  魏千律師
            林俊宏律師
被      告  丙○○
訴訟代理人  王坤成律師
被      告  戊○○    原住台北市○○路135號4樓
                      （
上列當事人間請求侵權行為損害賠償事件，經本院於民國97年3
月31日言詞辯論終結，判決如下：
    主  文
被告戊○○應給付原告新勝科技股份有限公司新臺幣壹佰肆拾壹
萬壹仟玖佰肆拾肆元；給付原告鴻崎有限公司新臺幣貳佰零參萬
壹仟柒佰陸拾柒元，及均自民國九十七年一月二十二日起至清償
日止，按年息百分之五計算之利息。
原告其餘之訴駁回。
訴訟費用由被告戊○○負擔百分之九十九，餘由原告新勝科技股
份有限公司負擔。
本判決第一項於原告新勝科技股份有限公司、鴻崎有限公司依序
以新臺幣肆拾萬元、新臺幣陸拾萬元為被告戊○○供擔保後，得
假執行。
原告其餘假執行之聲請駁回。
    事實及理由
一、程序方面：
    本件被告戊○○未於言詞辯論期日到場，核無民事訴訟法第
    386 條各款所列情形，爰依原告聲請，由其一造辯論而為判
    決。
二、原告主張：
  (一)原告新勝科技股份有限公司（下稱新勝公司）、鴻崎有限公
    司（下稱鴻崎公司）與被告丙○○分別承租台北縣新莊市○
    ○路24之51號、24之49號及24之45號鐵皮屋（下稱24之51號
    、24之49號、24之45號建物）。惟於民國96年4 月21日下午
    18時許，被告丙○○原應以善良管理人注意義務管理使用其
    所承租24之45號建物（租期自93年11月20日起至96年11月19
    日止），竟放任被告戊○○於未使用防護及阻絕措施之情形
    下，竟在屋內實施焊接作業，造成電焊時所產生之火花掉落
    ，引起易燃物品而致發生火災，延燒至原告所承租24之51號
    、24之49號建物，爰依民法第184 條第1 項前段、第185 條
    規定提起本訴，請求被告負連帶損害賠償責任。
  (二)茲就原告所受損害說明於下：
    (1)原告新勝公司承租24之51號建物，供存放染料之用，因系
      爭火災發生，致受有新臺幣（下同）143 萬6,994 元，此
      部分並經新勝公司檢具相關單據經財政部台北市國稅局大
      同稽徵所依實際存量核定受損金額。
    (2)原告鴻崎公司承租24之49號建物，供存放貨物（包含鞋、
      衣服、涼鞋等）之用，且放置電腦設備，因系爭火災發生
      ，致受有203 萬1,767 元損害，此部分並經鴻崎公司檢具
      相關單據經財政部台北市國稅局信義稽徵所依實際存量核
      定受損金額。
  (三)併為聲明：被告應連帶給付原告新勝公司143 萬6,994 元；
    給付原告鴻崎公司203 萬1,767 元，及均自起訴狀繕本送達
    翌日（被告丙○○為96年10月25日；被告戊○○為97年1 月
    22 日） 起至清償日止，按年息5%計算之利息。原告願供擔
    保，請准宣告假行。
三、被告丙○○抗辯：被告丙○○並未於所承租24之45號建物內
    堆置易燃物品，亦未雇用被告戊○○在前開建物內從事焊接
    行為，故本件火災之發生被告丙○○並無任何關係；且原告
    就所主張之損害，亦應負舉證之責等語。併為答辯聲明：原
    告之訴駁回；如受不利判決願供擔保，請免為假執行。
四、經查：
  (一)原告主張：被告戊○○於96年4 月21日下午18時許，在被告
    丙○○向訴外人承租24之45號建物內實施焊接作業，造成電
    焊時所產生之火花掉落，引起易燃物品而致發生火災，延燒
    至原告所承租24之51號、24之49號建物等情，為被告丙○○
    所不爭執，並有火災調查報告書一份在卷可佐，堪認為真正
    。準此，原告本於民法第184 條第1 項前段規定，請求被告
    戊○○賠償原告因火災所受損害，於法即無不合。
  (二)原告主張：被告丙○○為系爭24之45號建物承租戶，對於該
    屋具有管理、使用及收益權限，本應以善良管理人注意義務
    管理、使用之，竟任由被告戊○○於未使用任何安全防護及
    阻絕措施下，在該屋內實焊接作，造成電焊產生火花掉落，
    引燃易燃品，致生火災，依民法第184 條第1 項前段、第
    185 條規定，應就本件火災之發生與被告戊○○負共同侵權
    賠償責任等語。被告丙○○抗辯：被告承租系爭24之45號建
    物原係供大千國際傳播有限公司（下稱大千公司）使用，惟
    於96年4 月初大千公司即陸續搬遷至24之43號，而將系爭24
    之45號建物借給上兵舞台公司負責人（即被告戊○○），故
    火災發生時屋內幾乎沒有大千公司的物品。被告戊○○既非
    大千公司或被告丙○○之受僱人，丙○○對之復無何監督義
    務與責任，並無對被告戊○○個人行為負責必要。遑論於火
    災發生時，被告丙○○亦未在現場等語。
    (1)按民法第185 條第1 項所謂之數人共同不法侵害他人之權
      利，係指各行為人均曾實施加害行為，且各具備侵權行為
      之要件而發生同一事故者而言，是以各加害人之加害行為
      均須為不法，且均須有故意或過失，並與事故所生損害具
      有相當因果關係者始足當之；第2 項所稱之幫助人，係指
      幫助他人使其容易遂行侵權行為之人，其主觀上須有故意
      或過失，客觀上對於結果須有相當因果關係，始須連帶負
      損害賠償責任；次按侵權行為損害賠償之債，須損害之發
      生與加害人之故意或過失加害行為間有相當因果關係，始
      能成立。所謂相當因果關係，係以行為人之行為所造成之
      客觀存在事實，依經驗法則，可認通常均可能發生同樣損
      害之結果而言；如有此同一條件存在，通常不必皆發生此
      損害之結果，則該條件與結果並不相當，即無相當因果關
      係；不能僅以行為人就其行為有故意過失，自認該行為與
      損害間有相當因果關係。（最高法院92年度台上字第1593
      號、90年度台上字第772 號判決意旨參照）。
    (2)查被告丙○○固坦承其為系爭24之45號建物承租人，並將
      系爭建物借予被告戊○○使用等情。惟既否認有何故意、
      過失，不法侵害原告權利，致原告受損，自應由原告就被
      告丙○○該當民法第184 條第1 項前段構成要件事實，負
      舉證之責。惟原告並未提出任何證據以供本院審酌，單純
      出借行為通常既不生火災發生之結果；被告丙○○對於被
      告戊○○復無法律上或契約上之監督義務；且被告丙○○
      否認火災時在場一節（核與調查報告內容相符），原告逕
      執被告丙○○同意出借建物，及被告戊○○係從事舞台製
      作工作即跳躍推論「其知悉並容任被告戊○○於未使用防
      護及阻絕措施之情形下，在屋內實施焊接作業，造成電焊
      時所產生之火花掉落，引起易燃物品而致發生火災，延燒
      至原告所承租建物」云云，並無可採。基上，原告既未舉
      證證明被告丙○○就火災之發生與被告戊○○應同負侵權
      行為賠償責任，原告依民法第18 4條第1 項前段、第185
      條規定請求被告丙○○負連賠償責任於法即有未合，應予
      駁回。
  (三)原告主張：原告新勝公司承租24之51號建物，供存放染料之
    用，因系爭火災發生，致受有143 萬6,994 元損害；原告鴻
    崎公司承租24之49號建物，供存放貨物（包含鞋、衣服、涼
    鞋等）之用，且放置電腦設備，因系爭火災發生，致受有20
    3 萬1,767 元損害等情，業據提出火災損失清單1 份、進口
    報單4 份及現場照片6 幀及財政部台北市國稅局信義稽徵所
    函1 份為佐。惟經本院依原告聲請向財政部台北市國稅局大
    同稽徵所、財政部台北市國稅局信義稽徵所調取系爭24之51
    號、24之49號建物火災申請災害損失案全卷核對結果，原告
    新勝公司經核定報廢金額為141 萬1,944 元、原告鴻崎公司
    則為203 萬1,767 元，即經本院調查之結果，原告新勝公司
    逾141 萬1,944 元損害之主張，並無可採；原告鴻崎公司上
    開主張，則屬有據。
五、綜上，原告本於民法第184 條第1 項前段規定，請求被告戊
    ○○給付原告新勝公司141 萬1,944 元；原告鴻崎公司203
    萬1,767 元及自起訴狀繕本送達翌日（97年1 月22日）起至
    清償日止，按年息5%計算之利息，為有理由，應予准許；逾
    此部分之請求，則屬無據，應予駁回。
六、原告陳明願供擔保，請准宣告假執行，經核原告勝訴部分，
    並無不合，爰酌定相當之擔保金額准許之。至原告敗訴部分
    ，其假執行之聲請已失所附麗，應併駁回。
結論：原告之訴為一部有理由、一部無理由，依民事訴訟法第
385 條第1 項前段、第79條、第85條第1 項、第390 條第2 項，
判決如主文。
中    華    民    國    97    年    4     月    14    日
                  民事第一庭    法  官  黃信滿
以上正本係照原本作成
如對本判決上訴，須於判決送達後20日內向本院提出上訴狀
中    華    民    國    97    年    4     月    14    日
                                書記官  林月蓉


司法院資訊處製作；財團法人民間司法改革基金會備份。
